【裁判字號】    96,易,3980
【裁判日期】    970515
【裁判案由】    竊盜
【裁判全文】
臺灣高雄地方法院刑事判決              96年度易字第3980號
公  訴  人  臺灣高雄地方法院檢察署檢察官
被      告  甲○○
上列被告因竊盜案件，經檢察官提起公訴（96年度偵字第18575
號），本院判決如下：
    主  文
甲○○無罪。
    理  由
一、按被告以外之人於審判外之言詞或書面陳述，除法律有規定
    者外，不得作為證據；又被告以外之人於審判外之陳述，雖
    不符刑事訴訟法第159 條之1 至第159 條之4 之規定，而經
    當事人於審判程序同意作為證據，法院審酌該言詞陳述或書
    面陳述作成時之情況，認為適當者，亦得為證據，刑事訴訟
    法第159 條第1 項、第159 條之5 第1 項分別定有明文。本
    件檢察官及被告於本院審判程序時，就判決所引用各項傳聞
    證據，均明示同意有證據能力，本院審酌各該證據並非違法
    取得，與待證事實具關聯性，證明力亦非明顯過低等情，認
    以之作為證據使用係屬適當，自得採為認定事實存否之證據
    。
二、公訴意旨略以：被告甲○○、同案被告丙○○、丁○○（業
    經本院分別判處有期徒刑8 月、10月在案）基於意圖為自己
    不法所有之犯意聯絡，由丙○○駕駛不知情之邱于淮所有牌
    照號碼2013-GV 號自用小貨車搭載被告甲○○及丁○○，於
    民國96年6 月26日凌晨1 時20分許，至高雄縣燕巢鄉橫山村
    大占巷產業道路上，將己○○所有之鋼軌樁3 枝置放於上開
    小貨車後車廂後竊取得手後，行經高雄縣大社鄉○○巷○○
    道路上，因行跡可疑，為巡邏警車發覺，被告甲○○及丁○○隨即將上開鋼軌樁丟棄路旁逃逸，丙○○當場遭警逮捕，
    因認被告甲○○涉有刑法第320 條第1 項之竊盜罪嫌。
三、按「犯罪事實應依證據認定之，無證據不得認定犯罪事實」
    、「不能證明被告犯罪者，應諭知無罪之判決」，刑事訴訟
    法第154 條第2 項、第301 條第1 項分別定有明文。申言之
    ，犯罪事實之認定應憑證據，如未能發現相當證據，或證據
    不足以證明，自不能以推測或擬制之方法，作為裁判基礎（
    最高法院40年台上字第86號判例意旨參照）；且認定犯罪事
    實所憑之證據，雖不以直接證據為限，間接證據亦包括在內
    ，然而無論直接證據或間接證據，其為訴訟上之證明，須於
    通常一般之人均不致有所懷疑，而得確信其為真實之程度者
    ，始得據為有罪之認定，倘其證明尚未達到此一程度，而有
    合理之懷疑存在而無從使事實審法院得有罪之確信時，即應
    由法院為諭知被告無罪之判決（最高法院76年台上字第4986
    號判例意旨參照）。
四、公訴意旨認被告甲○○涉有上開竊盜罪嫌，係以同案被告丙○○於警詢及偵查中之自白、同案被告丁○○於警詢時之自
    白、證人己○○、乙○○、邱于淮之證述、車籍查詢基本資
    料詳細畫面、高雄縣政府警察局岡山分局搜索、扣押筆錄、
    扣押物品目錄表、贓物認領保管單、現場照片等件為其主要
    論斷之依據。被告甲○○於本院審理時則堅決否認有何竊盜
    之犯行，辯稱：我沒有參與本案，當時我人在小港，我根本
    不認識丁○○，我也不知道丙○○的電話號碼，但我知道本
    案是庚○○所犯，因他之前與我一起關在監獄時有告訴我，
    但他於97年2 月29日時已出獄，我沒有竊盜等語。經查：
（一）依檢察官所提出卷內證人己○○、乙○○、邱于淮之證述
      、車籍查詢基本資料詳細畫面、高雄縣政府警察局岡山分
      局搜索扣押筆錄、扣押物品目錄表、贓物認領保管單及現
      場照片，雖得證明本件己○○所有之鋼軌樁於上揭時地確
      有失竊之事實。惟本件查獲經過，係警方巡邏見有可疑情
      狀，趨前追查結果，當場逮捕同案被告丙○○一人，另二
      名參與行竊之人已先行跳車逃逸。嗣丙○○於警詢時指稱
      係丁○○、甲○○二人涉案，並由警方調該二人口卡片供
      其指認，始另循線查得同案被告丁○○。丁○○到案後坦
      承犯行，且亦指稱「甲○○」涉案，乃將被告甲○○一併
      偵結起訴，被告甲○○偵查中因傳拘無著，並未到案受訊
      。是起訴意旨認定被告甲○○參與行竊，係依丙○○、丁○○二人警、偵時之證述為其論據。
（二）嗣被告甲○○因案入監執行，經本院借提到案後則否認參
      與本件犯行。本院依聲請借提證人即同案被告丁○○到庭
      結證「我不認識本案被告甲○○，我所認識的甲○○，是
      我們的大樓住戶，在大樓樓下遇到認識的，認識約3 個月
      ，他自稱甲○○，平時很少來往，有在樓下遇到才有在一
      起。本次行竊是該自稱甲○○之人提議的」等語（見本院
      卷第146 -149頁）。又證人即同案被告丙○○於本院審理
      時亦證稱「當天丁○○請我出來載運時，帶一個朋友來找
      我，就說他叫甲○○，我並不認識他，但我知道他不是本
      案被告甲○○」等語（見本院卷第172-17 3頁），二人所
      述並無不合，且其二人均當庭明確指認在場被告甲○○並
      非當日行竊之「甲○○」。審酌王瑞琦、丙○○於偵、審
      中均指稱本件竊盜係該自稱甲○○之男子所提議主導，與
      該自稱甲○○之人非有至親情誼，其二人所涉本件竊盜案
      件復經本院分別判處有期徒刑在案，衡情當無甘冒偽證罪
      之危險而設詞迴護被告甲○○之必要，所述應堪憑信。據
      此，被告甲○○是否確有參與行竊，即非無疑。
（二）雖丙○○於警詢時曾指認被告甲○○參與行竊，惟關於該
      指認程序及過程，丙○○表示「那天我講說甲○○的名字
      ，警察就拿一張口卡叫我蓋章簽名，但我知道甲○○5 月
      底就去執行，不可能是他，且丁○○跟我說的甲○○身高
      大約160 公分左右，瘦瘦的」等語（見本院卷第173 、17
      4 頁）。觀諸卷附警方提供與丙○○指認之被告甲○○之
      口卡片，其上有自國中時期至94年間之臉部黑白影印照片
      數張，大小均約為2 ×3 公分，雖非毫無辨識可能，但仍
      非一望即明。而依丙○○上開證述，其指認過程顯未經仔
      細辨認，係於指出甲○○姓名後，即依警方要求在提供之
      口卡片上簽名捺印，此參酌該指認口卡丙○○簽名上方所
      記載「案由：竊盜案。指證時間：96年6 月26日3 時20分
      。指證地點：鳳山分局深水派出所」等詞，與「丙○○」
      之簽名所顯示之筆態、筆順、勾勒、神韻、力道等筆跡特
      徵均有不同之情觀之，則丙○○所稱係依警方要求在拿出
      之口卡上簽名一節，似非全無可信。且本案被告甲○○身
      高約175 公分，身材壯碩，與丙○○所述自稱甲○○之人
      較為瘦小之身型外觀亦有不同。準此，自難僅以同案被告
      丙○○於警詢時有瑕疵之指認，即遽為不利於被告之認定
      。
（三）又本院依被告甲○○所述庚○○在監情形（所涉本件竊盜
      罪嫌，另依職權告發），查得其戶籍地址為高雄縣大社鄉
      ○○路66巷57號，有個人基本資料查詢結果1 紙附卷可按
      ，其與同案被告丁○○之住所高雄縣大社鄉食坑巷8 之1
      號、丙○○之住所高雄縣大社鄉○○路290 巷44號，三人
      均同住於高雄縣大社鄉，而本件犯罪地點為毗鄰大社鄉之
      燕巢鄉，均有地緣關係。且庚○○於本件竊案發生時間（
      96 年6月26日），並無在監押之情形，於96年11月14日起
      迄97年2 月29日出監為止，則確有違反毒品危害防制條例
      案件在高雄第二監獄執行等情，有庚○○臺灣高等法院在
      監在押全國紀錄表1 紙在卷可憑，而被告甲○○亦自97年
      1 月15日因竊盜案件同在高雄第二監獄執行，顯見其二人
      確有同時在高雄第二監獄執行之情。為查明事實，本院依
      被告甲○○聲請向庚○○戶籍地址傳喚未到，經電話聯繫
      結果，庚○○之父親吳漏得答稱傳票確有收到，嗣囑警拘
      提亦無所獲，有本院辦理刑事電話查詢登記表附卷可參（
      見本院卷第163 頁），庚○○既行蹤不明，已無從令被告
      甲○○與其當庭相互究詰，加以核實。然依上開客觀事證
      ，被告甲○○所述既非毫無憑據，同案被告丙○○、丁○○又到庭指出被告甲○○實未參與，則被告甲○○上開辯
      解，即非無採信餘地。
五、綜上所述，本件檢察官所舉事證，尚不能積極證明被告甲○○確實參與行竊，其間尚存有合理之懷疑，本院無從獲致有
    罪判決之確切心證，依前引法文規定及判例意旨，被告犯罪
    既屬不能證明，自應為無罪之諭知。
據上論斷，應依刑事訴訟法第301 條第1 項，判決如主文。
本案經檢察官戊○○到庭執行職務。
中    華    民    國    97    年    5     月    15    日
                  刑事第五庭  法  官  李嘉益
以上正本證明與原本無異。
如不服本判決應於收受本判決後10日內向本院提出上訴書狀，並
應敘述具體理由，如未敘述上訴理由者，應於上訴期間屆滿後20
日內補提理由書狀於本院（均須按他造當事人之人數附繕本）「
切勿逕送上級法院」。
中    華    民    國    97    年    5     月    16    日
                              書記官  郭南宏


司法院資訊處製作；財團法人民間司法改革基金會備份。
